臺北高等行政法院判決
　　　　　　　　　　　　　　　　　　　92年度訴字第4284號
　　　　　　　　　　　　　　　.
原　　　告　甲○○
訴訟代理人　丁○○
被　　　告　經濟部智慧財產局
代　表　人　蔡練生（局長）
訴訟代理人　丙○○兼送達代收.
　　　　　　戊○○
參　加　人　維維股份有限公司
代　表　人　乙○○（董事長）
上列當事人間因新型專利舉發事件，原告不服經濟部中華民國92
年8月20日經訴字第09206217620號訴願決定，提起行政訴訟，經
本院裁定命參加人獨立參加訴訟，本院判決如下：
    主  文
原告之訴駁回。
訴訟費用由原告負擔。
　　事  實
一、事實概要：
    原告於民國81年5月22日以「改良型資料夾夾具」（下稱系
    爭案）向被告前身即中央標準局（88年1月26日改制為經濟
    部智慧財產局）申請新型專利，經其編為第00000000號審查
    ，准予專利，並於公告期滿後，發給新型第75876號專利證
    書。嗣參加人以其不符新型專利要件，對之提起舉發，經被
    告審查以92年2月17日（92）智專三（一）02016字第092201
    49110號舉發審定書為舉發成立，應撤銷專利權之處分。原
    告不服，提起訴願，經遭決定駁回，遂向本院提起行政訴訟
    。
二、兩造聲明：
    （原告未於準備程序及言詞辯論期日到場，聲明及陳述依其
    起訴狀所為而記載）
　(一)原告聲明：
    訴願決定及原處分均撤銷，系爭案應准予專利。
  (二)被告聲明：
    1.駁回原告之訴。
    2.訴訟費用由原告負擔。
  (三)參加人聲明：
    1.駁回原告之訴。
    2.訴訟費用由原告負擔。
三、兩造之爭點：系爭案是否有違核准時專利法第96條第1款之
    規定而不符新型專利要件？
　(一)原告主張之理由：
    1.系爭案之功效有裝設內頁之操作方法簡單，可提供使用者
      方便更換內頁的功能，整體結構設計簡易，有利於產製業
      之製作。美國第0000000號「Loose leaf binder」專利案
      （下稱引證二），其結構為：該單頁文件夾係包含有兩片
      硬塑膠片所組成，然後由支撐片所附加，上接兩片體，再
      由幾片鉸鏈所連接前後兩個片體，形成兩樞接片，上有兩
      個固結卡掣桿個體組成，於兩片體間各設置三卡擎桿，於
      其中一片體設有兩凸出桿，而另一相對之片體則含有一支
      為出桿，兩支為凹入桿，而於前一樞接片中另設一活動片
      ，其中設有呈L狀之卡榫，壓入卡榫，則卡鎖住卡擎桿可
      提供自動擴充文件夾，以夾持文件紙張。由引證二與系爭
      案之外觀構造可以看出，兩案之主要結構皆相同，其差異
      僅在於卡掣桿之位置略有不同，經前述可清楚得知，兩者
      乃具有一定程度之差異，並非完全相同，引證二確實無法
      證明系爭案不具新穎性及進步性。
    2.參加人所提之中華民國法律彙編活頁式資料夾，於77年12
      月由中華民國法律彙編審定委員會所編訂，並經立法院秘
      書處發行（下稱引證一）。參加人指稱該中華民國法律彙
      編之資料文件係為直接將其資料文件裝設於一資料夾中，
      並認為其所運用之資料夾與系爭案為相同之結構設計。惟
      查，市面上之中華民國法律彙編或行政執行相關法令規章
      彙編等精裝本皆是運用系爭案之結構來裝設資料文件，且
      該資料夾的出產時間，參加人未提出，該證據無實質上的
      證據力。另外，訴願決定認該活頁式資料夾在77年12月即
      公開等等，然原告認為僅為一簡易的推斷，並不足以採信
      ，因其所提出之時間亦不知是初版還是再版，且再版的書
      籍有可能與初版的出版時間相距數十年，故該證據並不足
      以證明系爭案不具專利之新穎性。
　(二)被告主張之理由：
  　1.立法院秘書處於77年12月出版之中華民國法律彙編活頁式
      資料夾側邊印有「中華民國法律彙編考試司法（下）第九
      冊」，其最末頁載明：中華民國法律彙編（精裝全十冊）
      ，中華民國77年12月出版，又該第1冊例言一、略以：「
      立法院於民國47年5月，編印中華民國法律彙編第1版。民
      國51年再發行續編。民國57年5月刊第2版。…本彙編繼之
      改分為10冊，為便於每半年予以增刪修正，仍採活頁精裝
      ，重訂為中華民國法律彙編第4版。：：」足見該中華民
      國法律彙編為配合出版後法律條文之增刪修正，部分內容
      有抽換之必要，早自第4版前即已採活頁方式裝訂，該彙
      編如重新再版時，其出版日期亦將更新，故而末頁所載77
      年12月出版之日期，應可認為係該資料夾公開使用之時間
      。
    2.查該資料夾夾具具Ｌ型本體及活動片，活動片固定於本體
      縱片外側面，本體另側固定一樞接片，樞接片上設有卡掣
      桿，縱片及活動片上設有對應的定位槽及Ｌ形槽，藉活動
      片可上下位移，卡掣桿卡掣或分離於定位槽、Ｌ形槽內。
      則系爭案申請專利範圍獨立項第1項之結構特徵與作用已
      見於該資料夾，應不具新穎性。
  (三)參加人主張之理由：
    答辯理由同被告。原告侵害參加人的名譽，參加人舉發時，
    系爭案新型專利權利尚存在，但目前權利期間已經過了。
　　理  由
甲、程序方面：
    本件原告經合法通知，無正當理由，未於言詞辯論期日到場
    ，核無行政訴訟法第218條準用民事訴訟法第386條各款所列
    情形，爰依被告之聲請由其一造辯論而為判決，合先敘明。
乙、實體方面：
一、系爭案申請日為81年5月22日，被告係於81年7月22日審定准
    予專利，關於系爭案有無撤銷專利權之原因，應適用核准審
    定時之七十五年十二月二十四日修正公布之專利法，合先
    明。
二、按「本法所稱新型，謂無左列情事之一者：一、申請前已見
    於刊物或已公開使用他人可能倣傚者。…。」系爭案專利核
    准審定時專利法第96條定有明文。依系爭案專利說明書之記
    載，系爭案係改良型資料夾夾具，其申請專利範圍為：
1.一種改良型資料夾夾具，該夾具可固定於資料夾封面內部中央
  處，其特徵在於：該夾具具有一本體及一活動片，本體呈倒L
  形狀，於一側樞接一樞接片，於本體縱片上數適當處形成開口
  朝外的定位槽，而於樞接片上設有與定位槽對應的卡掣桿；活
  動片，其上設有數長孔，可藉固結物（如鉚釘）穿過長孔而使
  活動片固定於本體縱片的外側面，於活動片上與本體定位槽的
  對應處形成L形槽；樞接片的卡掣桿卡掣於L形槽的橫槽及本體
  定位槽內時，可將活動片往推移，使卡掣桿呈卡定狀態，欲擴
  裝內頁或更換內頁時，則僅須將活動片往另端推移，即可樞接
  片旋轉，以利於將內頁裝入卡掣桿處。
2.如申請專利範圍第1項所述的改良型資料夾夾具，其中本體縱
  片適當處形成卡掣塊，活動片適當處形成卡掣孔，當活動片推
  至上限位置時，令卡掣塊卡掣於卡掣孔內，而呈定位狀態。
三、引證一係立法院秘書處於77年12月出版之「中華民國法律彙
    編」活頁式資料夾。該資料夾夾具具有Ｌ型本體及活動片，
    活動片固定於本體縱片外側面，本體另側固定一樞接片，樞
    接片上設有卡掣桿，縱片及活動片上設有對應的定位槽及Ｌ
    形槽，藉活動片可上下位移，卡掣桿卡掣（或分離）於定位
    槽、Ｌ形槽內。上開引證一之結構已揭露系爭案之前述結構
    特徵。另查，引證一封面內側資料夾之本體縱片及活動片上
    第2及第3鉚釘間，靠近第2鉚釘處，亦設有相同於系爭專利
    申請專利範圍第2項所界定之卡掣塊及卡掣孔之裝置。因此，
    引證一亦已揭示系爭案申請專利範圍第2項之結構特徵。
四、原告雖主張引證一在77年12月即公開僅為一簡易的推斷，並
    不足以採信，因其所提出之時間亦不知是初版還是再版，且
    再版的書籍有可能與初版的出版時間相距數十年，故該證據
    並不足以證明系爭案不具專利之新穎性等等。但查，依引證
    一活頁式資料夾側邊印有「中華民國法律彙編考試司法（下
    ）第9冊」字樣，參照該活頁式資料夾最後1頁載明該中華民
    國法律彙編係以精裝全十冊出品，於77年12月出版，且於第
    一冊前言中敘明，為便於半年增修，該彙編採以活頁式精裝
    之事實，顯然引證一之活頁式資料夾在77年12月即已公開，
    可以認定為真實。原告主張引證一非77年12月即公開一節，
    核非可採。
五、從而系爭案之技術特徵於申請前已為引證一之公開使用所揭
    露，引證一足以證明系爭案違反核准審定時專利法第九十六
    條第一款之規定，被告據此而為舉發成立，應撤銷專利權之
    審定，於法核無不合。訴願決定予以維持，亦屬妥適。原告
    主張前詞，請求撤銷訴願決定及原處分並命被告為系爭案應
    准予專利，為無理由，應予駁回。
據上論結，本件原告之訴為無理由，爰依行政訴訟法第98條第3
項前段、第218條、民事訴訟法第385條第1項前段，判決如主文
。
中　　華　　民　　國　　94　　年　 　1　　月　 13  　 日
                        第一庭審判長法　官  姜素娥
           　　　　　　　　　　　　 法　官  吳東都
           　　　　　　　　　 　　　法　官  陳國成
上為正本係照原本作成。
如不服本判決，應於送達後20日內向本院提出上訴狀並表明上訴
理由，如於本判決宣示後送達前提起上訴者，應於判決送達後20
日內補提上訴理由書（須按他造人數附繕本）。
中　　華　　民　　國　　94　　年　 　1　　月　 14  　 日
　　　　　　　　　　　　　        　書記官  王英傑
